臺灣新竹地方法院刑事判決
110年度金訴字第232號
公  訴  人  臺灣新竹地方檢察署檢察官
被      告  戴明德



上列被告因違反洗錢防制法等案件，經檢察官提起公訴（110 年
度偵字第4407、4635號），本院判決如下：
    主  文
丁○○幫助犯洗錢防制法第十四條第一項之洗錢罪，處有期徒刑
參月，併科罰金新臺幣參萬元，罰金如易服勞役，以新臺幣壹仟
元折算壹日。
    理  由
一、丁○○依其智識程度與社會生活經驗，可知悉金融機構帳戶
    為個人信用、財產之重要表徵，一般人無故取得他人金融機
    構帳戶使用，常與財產犯罪密切相關，是可預見提供自己之
    金融機構帳戶金融卡及密碼等供人使用，可能因此遭詐騙集
　　團利用作為人頭帳戶，便利詐騙集團使用詐術詐騙他人後收
　　受詐欺犯罪所得財物，且受詐騙人匯入款項遭提領後，即產
　　生遮斷資金流動軌跡而逃避國家追訴、處罰之結果，其仍基
　　於容任該結果發生亦不違背其本意之幫助詐欺取財與掩飾詐
　　欺所得去向之幫助洗錢之不確定故意，於民國110 年1 月2
　　日前之某日，在臺灣地區某處，將其於99年4 月9 日向中華
　　郵政股份有限公司竹北郵局所申請開立帳號000-0000000000
　　0000號之帳戶（以下簡稱中華郵政帳戶）及於102 年7 月29
　　日向玉山商業銀行所申請開立帳號000-0000000000000 號帳
　　戶（以下玉山銀行帳戶）之金融卡及密碼等物，以不詳方式
　　提供予真實姓名年籍均不詳之詐騙集團成員，以此方式容任
　　該詐騙集團使用該中華郵政帳戶及玉山銀行帳戶遂行詐欺犯
　　罪，暨以此方法製造金流之斷點，致無從追查，而掩飾、隱
　　匿該犯罪所得之真正去向（無證據證明丁○○知悉該詐欺集
　　團成員有三人以上或有未滿18歲之人）。嗣該詐騙集團成員
　　於取得丁○○名義之前開中華郵政帳戶及玉山銀行帳戶之金
　　融卡及密碼等物後，即基於意圖為自己不法所有之詐欺取財
　　犯意，先後於如附表各該編號所示時間，以如附表各該編號
　　所示之詐騙方式，致使乙○○、甲○○及丙○等人均陷於錯
　　誤，因而分別於如附表各該編號所示之時地，分別以網路轉
    帳、網路銀行及操作自動櫃員機等方式匯款如附表各該編號
　　所示之款項至如附表各該編號所示帳戶，其中如附表編號1
　　及2 號所示款項隨即均遭該詐騙集團成員提領一空。嗣因乙○○、甲○○及丙○等人均發覺受騙，乃均報警處理，因而
　　為警循線查悉上情。
二、案經乙○○及甲○○均訴由新竹縣政府警察局竹北分局報請
　　、丙○訴由臺北市政府警察局大同分局報請臺灣新竹地方檢
　　察署檢察官偵查起訴。
    理  由
一、按被告以外之人於審判外之言詞或書面陳述，除法律有規定
    者外，不得作為證據，刑事訴訟法第159 條第1 項定有明文
    ；又被告以外之人於審判外之陳述，經當事人於審判程序同
    意作為證據，法院審酌該言詞陳述或書面陳述作成時之情況
    ，認為適當者，亦得為證據，刑事訴訟法第159 條之5 第1
    項亦定有明文。經查，本判決所引用以下被告以外之人於審
    判外之陳述之供述證據及其餘所依憑判斷之非供述證據等證
    據方法，檢察官及被告於本院審理中均不爭執證據能力（見
    金訴字第232 號卷第64、65、96至106 頁），復均未曾於言
　　詞辯論終結前聲明異議，而本院審酌本判決所引用以下被告
　　以外之人於審判外之陳述作成時之情況，均無不能自由陳述
　　之情形，亦均無違法取證及證明力過低之瑕疵，且均與待證
　　事實具有關連性，認為以之作為證據應均為適當，依前揭規
　　定說明，自得為證據。至於本院下列所引用其餘依憑判斷之
　　非供述證據部分，並無證據證明係違反法定程序所取得，或
　　其他不得作為證據之情形，依刑事訴訟法第158 條之4 規定
　　之反面解釋，亦應認均有證據能力。
二、本案認定犯罪事實所憑之證據及理由：
（一）訊據被告丁○○固不否認前開中華郵政帳戶及玉山銀行帳
　　　戶為其所申設及使用，被害人乙○○、甲○○及丙○等人
　　　分別有於如附表各該編號所示時間，遭以如附表各該編號
　　　所示之方式詐騙，均陷於錯誤，因而分別於如附表各該編
　　　號所示之時地，分別以網路轉帳、網路銀行及操作自動櫃
　　　員機方式匯入如附表各該編號所示之款項至其名義之如附
　　　表各該編號所示帳戶內等情，惟矢口否認有何幫助詐欺取
　　　財及幫助一般洗錢犯行，辯稱：我不認識詐騙集團，也沒
　　　有提供我的帳戶之金融卡及密碼，這2 個帳戶平常就是我
　　　在正常使用，密碼都是363636，因為怕忘記，我有把密碼
　　　寫在1 張紙條上，跟提款卡放在一起，已經有10年以上了
　　　。因為直銷公司每個星期二都會提撥獎金，109 年12月29
　　　日那天有一筆獎金有匯進我的郵局帳戶內，剛好我有一些
　　　費用要繳，所以那天我還有拿提款卡去領郵局帳戶內的錢
　　　，領完之後，我把郵局帳戶提款卡及玉山銀行帳戶提款卡
　　　暨那張寫有密碼的紙條都放回去原來放的包包內，後來玉
　　　山銀行人員打電話通知我變成警示帳戶，我才知道放這些
　　　東西的那個包包不見了，我也不知道包包怎麼會不見的，
　　　我沒有幫助詐欺取財及幫助洗錢云云。
（二）經查：被害人乙○○、甲○○及丙○於如附表各該編號所
　　　示時、地，分別遭詐騙集團成員以如附表各該編號所示方
　　　法詐欺後，均陷於錯誤，分別以網路轉帳、網路銀行及操
      作自動櫃員機方式，將如附表各該編號所示款項匯入被告
　　　丁○○名義如附表各該編號所示帳戶內，其中如附表編號
　　　1 及2 號所示款項均遭詐騙集團成員提領一空等情，業據
　　　告訴人即被害人乙○○、甲○○及丙○分別於警詢時指訴
　　　綦詳（見偵字第4407號卷第12、23、24頁、偵字第4635號
　　　卷第16至19、30至33、82、83頁），並有桃園市政府警察
　　　局楊梅分局楊梅派出所陳報單1 份、受理刑事案件報案三
　　　聯單1 份、受理各類案件紀錄表1 份、受理詐騙帳戶通報
　　　警示簡便格式表1 份、內政部警政署反詐騙諮詢專線紀錄
　　　表3 份、金融機構聯防機制通報單3 份、告訴人乙○○提
　　　出之存摺內頁資料1 份、手機畫面翻拍照片2 幀、臺北市
　　　政府警察局大同分局民族路派出所陳報單1 份、受理各類
　　　案件紀錄表1 份、受理刑事案件報案三聯單1 份、受理詐
　　　騙帳戶通報警示簡便格式表1 份、告訴人甲○○提出之網
　　　路銀行交易明細翻拍照片3 幀、中華郵政股份有限公司11
　　　0 年3 月9 日儲字第1100056975號函1 份及所附客戶基本
　　　資料1 份暨客戶歷史交易清單1 份、110 年4 月19日儲字
　　　第1100101327號函1 份及所附客戶基本資料1 份暨客戶歷
　　　史交易清單1 份、玉山銀行集中管理部110 年3 月22日玉
　　　山個（集）字第1100006886號函1 份及所附客戶基本資料
　　　1 份暨交易明細資料1 份、110 年4 月28日玉山個（集）
　　　字第1100023656號函1 份及所附客戶基本資料1 份暨交易
　　　明細資料1 份、110 年2 月5 日玉山個（集中）字第1100
　　　013309號函1 份及所附客戶基本資料1 份暨交易明細資料
　　　1 份、110 年12月7 日玉山個（集）字第1100119594號函
　　　1 份及所附客戶基本資料1 份暨交易明細資料1 份、被告
　　　提出之手機畫面翻拍照片4 幀、案件諮詢紀錄維護2 份、
　　　熱點資料案件詳細列表1 份、165 專線協請金融機構暫行
　　　圈存疑似詐欺款項通報單1 份、新北市政府警察局海山分
　　　局文聖派出所陳報單1 份、受理刑事案件報案三聯單1 份
　　　、受理各類案件紀錄表1 份、受理詐騙帳戶通報警示簡便
　　　格式表1 份、告訴人丙○提出之中國信託銀行自動櫃員機
　　　交易明細表1 份等附卷足稽（見偵字第4407號卷第9 至11
　　　、13至15、17、18、20至22、25至27、31至36、49、50、
　　　52至77、84至91頁、偵字第4635號卷第13至15、41、42、
　　　81、86至90、91-1、93-1頁、金訴字第232 號卷第21至25
　　　頁），是此部分事實堪予認定。
  ２、被告雖以上揭情詞置辯，然查被告名義之前開中華郵政帳
　　　戶於109 年12月29日經艾多美購物中心匯入獎金及經存入
　　　現金，被告亦於同日提領款項以支付自己個人需支付之費
　　　用等情，業據被告於本院審理時坦承不諱，且有被告所提
　　　出手機畫面翻拍照片1 幀及前開中華郵政帳戶客戶歷史交
　　　易清單1 份附卷足佐（見偵字第4407號卷第50、77頁），
　　　又被告名義之前開玉山銀行帳戶，於案發前一月即109 年
　　　12月4 日、11日、14日、18日、25日及31日等均有匯款存
　　　入、跨行轉帳等交易情形一節，復有前開玉山銀行交易明
　　　細資料1份在卷可憑（見金訴字第232號卷第25頁），顯見
　　　被告名義之前開中華郵政帳戶及玉山銀行帳戶均向為被告
　　　密集為款項進出交易而使用之帳戶至明。又該2 個帳戶之
　　　密碼皆為363636，已用了10年以上等情，為被告於本院審
　　　理時坦認在卷，而密碼、存摺及金融卡應分開置放，以免
　　　一旦遭有心人士取得金融卡，即可輸入密碼提領款項，此
　　　為一般人皆知之理，被告於本院審理時亦自承知悉此情不
　　　諱（見金訴字第232號卷第58至60頁），則被告名義之前
　　　開中華郵政帳戶及玉山銀行帳戶之密碼既均為363636，顯
　　　見並非複雜難以記憶之數字，被告又持續且密集使用該2
　　　個帳戶進出款項，且使用10幾年以上，被告當無可能不知
　　　密碼，實難想像被告有何理由要甘冒一旦金融卡遭人取得
　　　將可輸入密碼後馬上冒領其一直都有使用故帳戶內當會有
　　　款項之高度風險，而將完整密碼寫在紙條上並將該紙條一
　　　直與金融卡同置一處且長達10幾年以上如此舉止？再者參
　　　諸詐騙集團之成員既知利用他人之帳戶掩飾犯罪所得，顯
　　　見並非愚昧之人，當知社會上一般正常之人如帳戶存摺、
　　　金融卡及密碼遭竊或遺失，為防止拾得或竊得之人盜領其
　　　存款或做為不法使用而徒增訟累，極可能於發現後立即報
　　　警或向金融機構辦理掛失止付，就此，被告於本院審理時
　　　亦供述：（如果你自己知道你的帳戶金融卡及寫有密碼的
　　　名片遺失，你會怎麼做？）我會先去銀行或是郵局先止付
　　　，讓我的提款卡不能被拿來領錢，這樣子我帳戶內的錢才
　　　不會被領走等情明確（見金訴字第232 號卷第58至60頁）
      ，是以在此情形下，如仍以該帳戶作為犯罪工具，則
　　　在渠等向他人詐騙，並誘使被害人將款項匯入該帳戶後，
　　　極有可能因帳戶所有人掛失止付而無法提領，則渠等大費
　　　周章從事於犯罪之行為，甘冒犯罪後遭追訴、處罰之風險
　　　，卻只能平白無故替原帳戶所有人匯入金錢，而無法得償
　　　犯罪之目的，甚且，帳戶所有人在掛失後，詐騙集團成員
　　　因不知此情下如又前往自動櫃員機提領詐欺所得贓款時，
　　　更有遭金融機構所設置監視攝影機錄影而為警循線查獲之
　　　高度風險，是以詐騙集團成員若非確定該帳戶所有人不會
　　　報警或掛失止付，而確保渠等能自由使用該帳戶提款、轉
　　　帳，當不至於以該帳戶從事犯罪，此誠屬當然之理；然被
　　　告名義之前開中華郵政帳戶之提款卡於109 年12月29日猶
      仍由被告持有並使用，又前開玉山銀行帳戶於109 年12月
　　　31日亦猶仍經被告使用中等情，已如前述，該詐騙集團成
　　　員卻能於2 日後之110 年1 月2 日以如附表各該編號所示
　　　詐術分別詐騙被害人乙○○、甲○○及丙○，並分別指示
　　　需匯款至如附表各該編號所示帳戶內，被害人乙○○、甲○○及丙○因此均受詐騙而分別網路轉帳、網路銀行及操
　　　作自動櫃員機而匯款至如附表各該編號所示被告名義之前
　　　開中華郵政帳戶及玉山銀行帳戶內等情，均如前述，足見
　　　該詐騙集團成員於斯時係處於能放心使用被告名義之前開
　　　中華郵政帳戶及玉山銀行帳戶以便順利進出款項之狀態甚
　　　詳。而提款需輸入帳號密碼等情，為眾所週知之事實，既
　　　然該詐騙集團成員為詐騙行為時指示被害人乙○○、甲○○及丙○將款項匯入被告名義之前開中華郵政帳戶及玉山
　　　銀行帳戶內，顯見該詐騙集團成員於向被害人乙○○、甲○○及丙○施以詐術斯時，渠等確有把握及確信該帳戶不
　　　會被帳戶所有人即被告掛失止付，且係知悉被告名義之前
　　　開中華郵政帳戶及玉山銀行帳戶之領款密碼，並能夠持被
　　　告所有金融卡以順利提領所詐得之款項，而此等確信及把
　　　握，在該帳戶相關資料係以諸如撿拾而來等違背被告意思
　　　之方式以取得之情況下，實無可能發生至明，益徵詐騙集
　　　團成員所使用之前開中華郵政帳戶及玉山銀行帳戶資料，
　　　應係帳戶持有人即被告所同意交付渠等使用者，彰彰明甚
　　　。本案詐欺被害人乙○○、甲○○及丙○之正犯使用被告
　　　名義之前開中華郵政帳戶及玉山銀行帳戶供作收受領取詐
　　　欺所得贓款之帳戶，被告辯解又有前述諸多不合情理之處
　　　，當可確認前開中華郵政帳戶及玉山銀行帳戶資料確係經
　　　被告同意而交付供詐騙集團成員使用。從而被告上揭所為
　　　辯解顯與事實相違，無足採信。
　３、又按刑法上之故意，分為直接故意（確定故意）與間接故
      意（不確定故意），「行為人對於構成犯罪之事實，明知
      並有意使其發生者」為直接故意。「行為人對於構成犯罪
      之事實，預見其發生而其發生並不違背其本意者」為間接
      故意；而間接故意與有認識的過失之區別，在於二者對構
      成犯罪之事實雖均預見其能發生，但前者對其發生並不違
      背其本意，後者則確信其不發生。且幫助犯之成立，以行
      為人主觀上認識被幫助者正欲從事犯罪或係正在從事犯罪
      ，且該犯罪有既遂之可能，而其行為足以幫助他人實現構
      成要件者，即具有幫助故意，並不以行為人確知被幫助者
      係犯何罪名為必要。經查衡諸常情任何人均可辦理金融帳
      戶使用，如無正當理由，實無拿取他人帳戶金融卡及密碼
　　　等資料使用之理，而該金融帳戶資料亦事關個人財產權益
　　　之保障，其專有性甚高，除非本人或與本人親密關係者，
　　　難認有何理由可自由流通使用該金融帳戶資料，一般人均
　　　有妥為保管及防止他人任意使用之認識，縱特殊情況偶需
　　　交付他人使用，亦必深入瞭解用途及合理性，始予提供，
　　　且該等專有物品如落入不明人士手中，而未加以闡明正常
　　　用途，極易被利用為與財產有關之犯罪工具，而有犯罪意
　　　圖者，非有正當理由，竟徵求他人提供金融帳戶金融卡及
　　　密碼等資料，客觀上可預見其目的，係供為某筆資金之存
　　　入後再行領出之用，且該筆資金之存入及提領過程係有意
　　　隱瞞其流程及行為人身分曝光之用意，一般人本於一般認
　　　知能力均易於瞭解，報章媒體復一再披露詐騙集團為規避
　　　查緝，故使用他人帳戶以遂行詐欺之不法犯罪態樣，被告
　　　為高中畢業之智識程度，且有工作經驗，顯見被告對己身
　　　名義之金融帳戶金融卡及密碼等資料不能隨意提供予他人
　　　使用一節當已知悉，就此，被告於偵訊時亦供述：（是否
　　　聽過詐騙集團有在收集他人帳戶作為洗錢工具使用？）有
　　　聽過。（若他人不以自己名義申請帳戶，反而借用（收購
　　　）別人之金融帳戶以供使用，並要求提供提款卡及告知密
　　　碼，該帳戶可能作為對方收受、提領不法使用嗎？又若對
　　　方提領後可能會產生遮斷金流以逃避國家追訴、處罰之效
　　　果嗎？）知道。（他人使用你的帳戶供被害人匯入款項，
　　　是否目的有可能是為了隱蔽身分而逃避檢警追查？亦有可
　　　能是為了用以造成金流斷點、隱匿詐騙款項之來去而取得
　　　犯罪所得？）知道等語甚詳（見偵字第4407號卷第48頁）
　　　，然被告卻任意將渠名義之前開中華郵政帳戶及玉山銀行
　　　帳戶金融卡及密碼等資料提供予他人，而該人既有使用帳
　　　戶之需，竟不思自行申辦，反大費周章收集他人帳戶金融
　　　卡及密碼等物使用，顯與一般交易常情相悖，則其用途實
　　　屬可疑，足證被告在預見其名義之前開中華郵政帳戶及玉
　　　山銀行帳戶金融卡及密碼等物提供他人使用將幫助他人實
　　　施詐欺犯罪，竟仍將其名義之前開中華郵政帳戶及玉山銀
　　　行帳戶金融卡及密碼等物交予來路不明之人，是縱無證據
　　　證明被告明知該人之犯罪態樣係以該帳戶供詐欺之用，惟
　　　其顯具縱有人以其帳戶實施詐欺犯罪亦不違背其本意之幫
　　　助意思自明。
  ４、再按刑法第30條之幫助犯，係以行為人主觀上有幫助故意
　　　，客觀上有幫助行為，即對於犯罪與正犯有共同認識，而
　　　以幫助意思，對於正犯資以助力，但未參與實行犯罪之行
　　　為者而言。幫助犯之故意，除需有認識其行為足以幫助他
　　　人實現故意不法構成要件之「幫助故意」外，尚需具備幫
　　　助他人實現該特定不法構成要件之「幫助既遂故意」，惟
　　　行為人只要概略認識該特定犯罪之不法內涵即可，無庸過
　　　於瞭解正犯行為之細節或具體內容。此即學理上所謂幫助
　　　犯之「雙重故意」。金融帳戶乃個人理財工具，依我國現
　　　狀，申設金融帳戶並無任何特殊限制，且可於不同之金融
　　　機構申請多數帳戶使用，是依一般人之社會通念，若見他
　　　人不以自己名義申請帳戶，反而收購或借用別人之金融帳
　　　戶以供使用，並要求提供提款卡及告知密碼，則提供金融
　　　帳戶者主觀上如認識該帳戶可能作為對方收受、提領特定
　　　犯罪所得使用，對方提領後會產生遮斷金流以逃避國家追
　　　訴、處罰之效果，仍基於幫助之犯意，而提供該帳戶之提
　　　款卡及密碼，以利洗錢實行，仍可成立洗錢防制法第14條
　　　第1 項之一般洗錢罪之幫助犯，有最高法院108 年度臺上
　　　大字第3101號裁定意旨可資參照。經查前開中華郵政帳戶
　　　及玉山銀行帳戶為被告所申辦使用，其為該2 個帳戶之管
　　　理使用人，被告任意將前開中華郵政帳戶及玉山銀行帳戶
　　　之金融卡及密碼等物提供予不認識之人，該2 個帳戶之控
　　　制權即由該取得者享有，是以縱該2 個帳戶之戶名仍為被
　　　告，外觀上顯示轉帳入該2 個帳戶內之款項係由被告取得
　　　，然實際上卻係由真實姓名、年籍及住址均不詳、實際掌
　　　控該2 個帳戶之人取得，從而被害人乙○○、甲○○及丙○遭詐騙後轉帳匯入之款項，如遭該實際掌控前開2 個帳
　　　戶之詐騙集團成員領取，該詐欺犯罪所得實際去向將無從
　　　查得，形成金流斷點，不易查明，因而造成掩飾詐欺犯罪
　　　所得去向之效果。而依前述可知一般民眾可以自由申請開
　　　設金融帳戶，亦得同時在不同金融機構申請多數帳戶使用
　　　，當無取得他人帳戶使用之必要，再參以金融帳戶專有性
　　　甚高，若非與本人有密切關係，不可能任意交付個人帳戶
　　　之存摺、金融卡及密碼等物予他人，況以歷來不法詐騙集
　　　團經常利用人頭帳戶以遂行詐欺犯罪，同時即在藉人頭帳
　　　戶製造犯罪所得金流斷點，致使無法查明犯罪所得去向及
　　　真正提領詐欺款項之犯罪者，又類此詐騙案件在社會上層
　　　出不窮，亦屢經大眾媒體再三披露報導，是以避免此等專
　　　屬性甚高之金融帳戶資料遭不明人士利用為洗錢犯罪工具
　　　，當為一般人所得認知，此亦為被告知悉甚明，已如前述
　　　；從而被告既可預見其提供前開2 個帳戶金融卡及密碼等
　　　物予不熟識之人，可能會供他人利用進行詐欺犯罪，被害
　　　人轉帳匯入之款項一經提領，將會產生遮斷資金流動軌跡
　　　以逃避國家追訴、處罰之效果，被告卻仍將前開中華郵政
　　　帳戶及玉山銀行帳戶金融卡及密碼等物任意交予他人使用
　　　，該人所屬詐騙集團果用以進行詐欺行為而詐騙被害人乙○○、甲○○及丙○分別匯入款項至被告名義之前開中華
　　　郵政帳戶及玉山銀行帳戶內，是被告顯有容任而不違反其
　　　本意，有掩飾特定犯罪所得去向之幫助洗錢之不確定故意
　　　，亦堪認定。
（三）綜上所述，被告所辯顯為事後卸責之詞，難以憑採。被告
      既能預見提供其名義之前開中華郵政帳戶及玉山銀行帳戶
　　　金融卡及密碼等物予不熟識之人，將可能被詐騙集團利用
　　　作為不法收取款項之用，亦能預見詐騙集團成員提領犯罪
　　　所得後將產生遮斷資金流動之追查斷點，以逃避國家追訴
　　　、處罰之結果，仍任意提供其名義之前開中華郵政帳戶及
　　　玉山銀行帳戶金融卡及密碼等物，而容任該結果發生，且
　　　該結果之發生亦不違背其本意，被告自有幫助詐欺取財與
　　　幫助一般洗錢之不確定故意與行為，彰彰明甚。從而本案
　　　事證明確，被告上揭犯行洵堪認定，應予依法論科。
三、論罪科刑：
（一）查被告丁○○將前開中華郵政帳戶及玉山銀行帳戶之金融
　　　卡及密碼等物交予詐騙集團成員用以作為收受詐欺所得財
　　　物及洗錢之犯罪工具，顯係基於幫助他人詐欺取財及幫助
　　　一般洗錢之不確定犯意，且其所為提供他人其名義之前開
　　　中華郵政帳戶及玉山銀行帳戶之金融卡及密碼等物之行為
　　　，亦屬刑法詐欺取財罪及一般洗錢罪構成要件以外之行為
　　　，復無證據證明其與實行詐欺取財及洗錢之詐騙集團成員
　　　間有犯意聯絡因而參與或分擔詐欺取財及洗錢犯行，其既
　　　以幫助他人犯罪之意思而參與犯罪構成要件以外之行為，
　　　核其所為，係犯刑法第30條第1 項前段、第339 條第1 項
　　　之幫助詐欺取財罪，及刑法第30條第1 項、洗錢防制法第
　　　14條第1 項之幫助一般洗錢罪。又被告係以1 次提供其名
　　　義之前開中華郵政帳戶及玉山銀行帳戶之金融卡及密碼等
　　　物之行為，幫助詐騙集團成員先後詐騙被害人乙○○、甲○○及丙○等人，為想像競合犯，應依刑法第55條前段之
　　　規定，從一重處斷。又被告以一交付帳戶金融卡及密碼等
　　　物之行為同時觸犯幫助詐欺取財罪及幫助一般洗錢罪，為
　　　想像競合犯，應依刑法第55條前段規定，從一重論以幫助
　　　一般洗錢罪。又被告以幫助之意思，參與構成要件以外之
　　　行為，為幫助犯，爰依刑法第30條第2 項規定按正犯之刑
　　　減輕其刑。
（二）爰審酌被告之素行、其任意交付其所有中華郵政帳戶及玉
　　　山銀行帳戶之金融卡及密碼等資料予犯罪集團，使犯罪集
　　　團能夠充作向他人詐欺取財之工具，非但徒增被害人等尋
　　　求救濟之困難，亦使詐騙集團得以順遂詐欺取財犯行，並
　　　製造金流之斷點，以致司法機關無從追查，難以查獲正犯
　　　，造成此類犯罪層出不窮，其犯罪之動機、情節、手段、
　　　目的、所生損害情形、犯後否認犯行，且未與被害人等達
　　　成民事和解，亦未賠償渠等損害，兼衡被告為高中畢業之
　　　智識程度、有父母、妻子及1 名就讀高中二年級之兒子等
　　　家人、現經營小吃店，每月收入約新臺幣4 萬多元之家庭
　　　及生活狀況等一切情狀，量處如主文所示之刑，並就併科
　　　罰金諭知如易服勞役之折算標準，以資懲儆。
四、按供犯罪所用、犯罪預備之物或犯罪所生之物，屬於犯罪行
    為人者，得沒收之；前二項之沒收，於全部或一部不能沒收
    或不宜執行沒收時，追徵其價額；又宣告前二條之沒收或追
　　徵，有過苛之虞、欠缺刑法上之重要性、犯罪所得價值低微
　　，或為維持受宣告人生活條件之必要者，得不宣告或酌減之
　　，刑法第38條第2 項前段、第4 項、第38條之2 第2 項分別
　　定有明文。經查被告名義之前開中華郵政帳戶及玉山銀行帳
　　戶之金融卡及密碼等物，已由詐騙集團成員持用，未據扣案
　　，然因該等物品可隨時停用、掛失補辦，且就沒收制度所欲
　　達成之社會防衛目的亦無助益，不具刑法上之重要性，應認
　　無宣告沒收、追徵之必要，附此敘明。又按犯第十四條之罪
　　，其所移轉、變更、掩飾、隱匿、收受、取得、持有、使用
　　之財物或財產上利益，沒收之，洗錢防制法第18條第1 項前
　　段定有明文。而所稱財物或財產上利益，乃指特定犯罪之犯
　　罪所得而言，至於洗錢者本身之犯罪所得，則應適用刑法規
　　定沒收，此有洗錢防制法第18條第1 項於105 年12月28日修
　　正時之修法理由可參。查被告為本案犯行僅構成幫助一般洗
　　錢未遂罪，並非洗錢罪之正犯，其未實際參與移轉、變更、
　　掩飾或隱匿之洗錢正犯行為，自非洗錢防制法第14條第1 項
　　之正犯，是以並無上開條文之適用，亦附此敘明。
據上論斷，應依刑事訴訟法第299 條第1 項前段，洗錢防制法第
14條第1 項，刑法第11條前段、刑法第30條第1 項前段、第2 項
、第339 條第1 項、第55條前段、第42條第3 項前段，刑法施行
法第1 條之1 第1 項，判決如主文。
本案經檢察官黃翊雯提起公訴，檢察官陳亭宇到庭執行職務。
中　　華　　民　　國　　111 　年　　4 　　月　　14　　日
                  刑事第一庭    審判長法  官   楊麗文
                                      法  官   王凱平
                                      法  官   楊惠芬
以上正本證明與原本無異。
如不服本判決應於收受本判決後20日內向本院提出上訴書狀，上
訴書狀應敘述具體理由。上訴書狀未敘述上訴理由者，應於上訴
期間屆滿後20日內補提理由書狀於本院(均須按他造當事人之人
數附繕本 )「切勿逕送上級法院」。告訴人或被害人如對於本判
決不服者，應具備理由請求檢察官上訴，其上訴期間之計算係以
檢察官收受判決正本之日期為準。 
中　　華　　民　　國　　111 　年　　4 　　月　　20　　日
　　　　　　　　　　　　　　　　　　　書記官   李艷蓉
　　　　　　　　　
附表：（元：新臺幣）
編號 被害人 詐        騙        方        式 匯        款        金        額 1 乙○○ 詐騙集團成年成員於110 年1 月2 日15時56分許，撥打電話予乙○○，假冒為天藍小舖網路賣家，向其佯稱：因網購平台人員操作錯誤，恐遭重複扣款12筆，須依指示打開網路銀行操作匯款以取消云云，致乙○○信以為真而陷於錯誤，遂依指示以網路轉帳方式匯款至指定帳戶。 乙○○分別於110 年1 月2 日16時25分許及同日16時30分許，均透過網路轉帳 方式，各匯款4 萬9985元及8 萬8015元至丁○○名義之前開中華郵政帳戶內。   2 甲○○ 詐騙集團成年成員分別於110 年1 月2 日18時41分許及18時58分許，撥打電話予甲○○，先後假冒為NANAMAGIC客服人員及中國信託行員，向其佯稱：因帳號被設定為批發廠商，須依指示登入中國信託APP核對資料及操作轉帳以消除云云，致甲○○信以為真而陷於錯誤，遂依指示以網路銀行匯款至指定帳戶。 甲○○分別於110 年1 月2 日19時15分許、同日19時35分許及同日19時42分許，均在其位於臺北市○○區○○街000 ○0 號4 樓之住處內，均透過網路銀行，各匯款6123元、2 萬8028元及8002元至丁○○名義之前開玉山銀行帳戶內。 3 丙○ 詐騙集團成年成員分別於110 年1 月2 日18時52分許及同日19時6 分許，撥打電話予丙○，先後假冒為內衣商家人員及玉山銀行客服人員，向其佯稱：因購買商品時，建檔誤將其設定為VIP會員，會定期遭賣家分期扣款，若要取消，須依指示操作ATM 云云，致丙○信以為真而陷於錯誤，遂依指示匯款至指定帳戶。 丙○於110 年1 月2 日20時30分許，在位於新北市○○區○○街00巷0 號1 樓之統一超商懷治門市內，操作自動櫃員機，匯款2 萬9985元至丁○○名義之前開玉山銀行帳戶內。 
　　　　　　　　　　　　　　　　
附錄本案論罪科刑法條：
刑法第30條：
幫助他人實行犯罪行為者，為幫助犯。雖他人不知幫助之情者，
亦同。
幫助犯之處罰，得按正犯之刑減輕之。
刑法第339 條第1 項：
意圖為自己或第三人不法之所有，以詐術使人將本人或第三人之
物交付者，處五年以下有期徒刑、拘役或科或併科五十萬元以下
罰金。
洗錢防制法第2 條：
本法所稱洗錢，指下列行為：
一、意圖掩飾或隱匿特定犯罪所得來源，或使他人逃避刑事追訴
　　，而移轉或變更特定犯罪所得。
二、掩飾或隱匿特定犯罪所得之本質、來源、去向、所在、所有
　　權、處分權或其他權益者。
三、收受、持有或使用他人之特定犯罪所得。
洗錢防制法第14條：　　
有第二條各款所列洗錢行為者，處七年以下有期徒刑，併科新臺
幣五百萬元以下罰金。
前項之未遂犯罰之。
前二項情形，不得科以超過其特定犯罪所定最重本刑之刑。